臺灣高等法院民事判決
                                       108年度上字第41號
上  訴  人  世紀精控有限公司

法定代理人  王元昌  
訴訟代理人  黃傑琳律師
            李庭綺律師
被 上訴 人  國家中山科學研究院


法定代理人  杲中興  
訴訟代理人  謝叔達  
            吳尚霖  
上列當事人間請求損害賠償事件，上訴人對於中華民國107年11
月22日臺灣桃園地方法院107年度訴字第2099號第一審判決提起
上訴，本院於108年11月19日言詞辯論終結，判決如下：
    主  文
上訴駁回。
第二審訴訟費用由上訴人負擔。
    事實及理由
一、上訴人起訴主張：被上訴人辦理通信機櫃之財物採購（案號
    ：XB04135PE89-CS），由伊得標後，兩造於民國（下同）10
    4年11月25日簽訂國家中山科學研究院財物採購契約（下稱
    系爭契約），由被上訴人向伊採購通信機櫃，約定價金為新
    臺幣（下同）327萬元（不含稅），履約保證金為契約金額5
    %即16萬3500元，分2批交貨，第1批應於105年2月23日前1次
    將4套通信機櫃送達交貨地點，第2批應於接獲通知之次日起
    180日曆天內1次將8套通信機櫃送達，第1批於驗收合格後給
    付價金109萬元，第2批於驗收合格後給付價金218萬元。採
    購標的之通信機櫃於交貨前須進行採購明細表1之5所列「環
    試規格」即附件2之「環境鑑定試驗規格（EAT）」之試驗（
    下稱附件2試驗），被上訴人表示附件2試驗⑶功能測試合格
    標準3.溫度循環（18小時）其中「試驗中」測試，係指於環
    境溫度60℃，啟動致冷模組及假熱源15分鐘後，機櫃中心溫
    度必須降至20℃±1℃，縱依被上訴人嗣後改稱降至40℃即可，
    均屬全世界無任何廠商可達到之標準，是系爭契約係以不能
    之給付為標的而為無效等語。爰依民法第247條第1項、第24
    9條第3款、第184條、第188條、第179條之規定，聲明求為
    判決：被上訴人應給付上訴人299萬7000元，及自105年10月
    21日起至清償日止，按年息5%計算之利息。原審為上訴人敗
    訴之判決，上訴人提起一部上訴，主張依民法第247條第1項
    規定請求被上訴人給付損害賠償264萬4000元（第1批4套機
    櫃價金109萬元、第2批8套機櫃之淨利損失65萬4000元，第1
    批4套機櫃修改試驗費用90萬元），又系爭契約既屬無效，
    被上訴人受領履約保證金為不當得利，另依民法第179條規
    定請求被上訴人給付16萬3500元【上訴人於本院二審不再主
    張其他請求權（見本院卷第123、367頁）】等語。上訴聲明
    ：㈠原判決關於駁回上訴人後開第2項之訴部分廢棄。㈡被上
    訴人應給付上訴人280萬7500元（2,644,000+163,500=2,807
    ,500），及自起訴狀繕本送達翌日起至清償日止，按年息5%
    計算之利息。（上訴人就原審判決對其不利但未提起上訴部
    分，不在本件裁判範圍內，下不贅述。）
二、被上訴人則以：第2批通信機櫃之契約以第1批通信機櫃驗收
    合格為生效要件，第1批通信機櫃並未驗收通過，故第2批通
    信機櫃之契約尚未生效。又附件2試驗⑶功能測試合格標準3.
    溫度循環（18小時）其中「試驗中」測試，係指於環境溫度
    60℃，啟動致冷模組及假熱源15分鐘後，機櫃中心溫度有降
    溫即可，系爭契約並無以不能之給付為標的而無效之情形。
    伊受領履約保證金非無法律上之原因，上訴人依民法第247
    條規定請求伊給付損害賠償，及依民法第179條請求伊返還
    履約保證金，為無理由等語，資為抗辯。答辯聲明：上訴駁
    回。
三、上訴人主張被上訴人辦理通信機櫃之財物採購，由上訴人得
    標，兩造於104年11月25日簽訂系爭契約，依約分2批交貨，
    第1批4套通信機櫃價金109萬元，第2批8套通信機櫃價金218
    萬元，被上訴人應於驗收合格後給付，上訴人並繳交履約保
    證金16萬3500元等事實，業據提出財物採購契約條款、招標
    文件為證（見原審卷1第98至210頁），復為被上訴人所不爭
    執，堪信為真實。
四、上訴人主張附件2試驗⑶功能測試合格標準3.溫度循環（18小
    時）其中「試驗中」測試為全世界無任何廠商可達到之標準
    ，系爭契約係以不能之給付為標的而為無效，被上訴人應依
    民法第247條規定給付上訴人損害賠償，及依民法第179條規
    定返還履約保證金予上訴人等情，為被上訴人所否認，並以
    前揭情詞置辯。茲就兩造爭執論斷如下：
  ㈠系爭契約關於第2批通信機櫃部分是否尚未生效?
    被上訴人辯稱依系爭契約第7條約定，第1批通信機櫃驗收合
    格後，第2批通信機櫃之契約始生效，本件第1批通信機櫃並
    未驗收通過，故第2批通信機櫃之契約自始未生效云云。查
    依系爭契約第7條「履約期限」㈠約定：「本案依下列期程分
    批交貨：1.第1批：中華民國I05年2月23日（含）前1次將4
    套採購標的送達交貨地點。2.第2批：廠商應自接獲本院通
    知之次日起180日曆天內1次將8套採購標的送達交貨地點。
    」（見原審卷1第102頁），是上訴人應於105年2月23日前交
    付第1批4套通信機櫃，第2批通信機櫃則依被上訴人通知起
    算交付期限，該條並未約定第2批通信機櫃之契約以第1批通
    信機櫃驗收通過為生效要件，此外遍閱系爭契約，並無關於
    第2批通信機櫃契約生效要件之約款，被上訴人辯稱第2批通
    信機櫃之契約尚未生效，委無可採。
  ㈡系爭契約是否以不能之給付為標的而屬無效？上訴人依民法
    第247條規定請求上訴人給付損害賠償有無理由？
    1.按以不能之給付為契約標的者，其契約為無效；契約因以
      不能之給付為標的而無效者，當事人於訂約時知其不能或
      可得而知者，對於非因過失而信契約為有效致受損害之他
      方當事人，負賠償責任，民法第民法第246條第1項本文、
      第247條第1項分別定有明文。又所稱之不能之給付，係指
      自始客觀不能而言，即依社會通常觀念，債務人應為之給
      付，不能依債務本旨實現而言。本件上訴人主張系爭契約
      係以不能之給付為標的，為被上訴人所否認，應由上訴人
      就此事實負舉證之責。
    2.經查，依系爭契約第12條「驗收」㈠約定，採構標的之通
      信機櫃應依附件2試驗規格測試合格（見原審卷1第110頁
      ），此為兩造所不爭執。而依附件2試驗規格圖示，其中
      溫度循環（高低溫作業）其試驗規格為-10℃至60℃，採循
      環試驗法，每個循環6個小時，高、低溫各3小時，共3個
      循環，試驗程序依圖示之試驗輪廓執行，並於試驗前、中
      、後執行功能測試（於圖示以「*」符號表示試驗前、後
      功能測試及第1、3循環高溫功能測試，第1個「*」符號表
      示試驗前功能測試，位於試驗輪廓環溫23℃位置，第2、3
      個「*」符號表示試驗中第1、3循環高溫功能測試，位於
      試驗輪廓環溫60℃位置，第4個「*」符號表示試驗後功能
      測試，位於試驗輪廓環溫23℃位置）（見原審卷1第149、1
      50頁），再依附件2試驗規格⑶功能測試合格標準「3.溫度
      循環（18小時）」規定：「試驗前、中、後執行內容：啟
      動致冷晶片模組與假熱源負載(200W)，於15分鐘後量測機
      箱中心溫度可降至20℃±1℃（@環溫23℃）；其中『試驗中』係
      指60℃時之功能測試，不含-l0℃時之功能測試（即無需加
      溫功能）。」（見原審卷1第148頁），互核以觀，所謂「
      機箱中心溫度可降至20℃±1℃」，依其文義並佐以前述圖示
      *符號標記意旨，應係指試驗前執行內容，於環溫23℃之測
      試環境，啟動致冷晶片模組與假熱源負載後須達到之檢測
      標準，並非指試驗中環溫升溫至60℃時，於啟動致冷晶片
      模組與假熱源後，機箱中心溫度須降至20℃±1℃。上訴人主
      張附件2試驗規格關於溫度循環之功能測試合格標準，於
      環溫60℃之環境，啟動致冷晶片模組與假熱源後，通信機
      櫃中心溫度須降溫20℃±1℃云云，尚難採信。
    3.上訴人另主張於履約過程中，被上訴人之人員方富民曾告
      以溫度循環測試之「試驗中」係指於環溫60℃，啟動致冷
      模組及假熱源15分鐘後，機櫃中心溫度必須和測試前、後
      一樣降至20℃±1℃，因方富民要求之測試標準客觀上不可能
      達到，經討論後，方富民又告知溫度循環測試之試驗中高
      溫測試，可接受機箱中心溫度降溫至40℃，此標準仍不可
      能達到等情，並提出105年4月16日電子郵件為證（見原審
      卷1第89頁），被上訴人否認方富民有告知環溫60℃之測試
      機櫃中心溫度必須降至20℃±1℃，辯稱：附件2試驗規格⑶功
      能測試合格標準之試驗中之60℃測試，僅執行功能測試，
      於履約過程中雙方討論上訴人製作之致冷模組可降溫度，
      伊內部計畫單位依契約所訂規格以公式計算下降溫度至40
      ℃為理想值，然並非以此作為試驗合格標準等語。查附件2
      試驗規格⑶功能測試合格標準中溫度循環測試關於「試驗
      中」環溫60℃之測試，並未規定於啟動致冷晶片模組與假
      熱源後，通信機櫃中心溫度須降溫20℃±1℃，已如前述，且
      觀諸上開電子郵件內容，方富民請上訴人依循採購案中契
      約規格，產出並提報可達成之最佳櫃內溫度（包括於室溫
      下與60℃下），並未要求須降至20℃±1℃。又該郵件中提及
      會議中初步認定箱內40℃是勉強可接受之溫度上限等語，
      僅係兩造就環溫60℃之測試須降溫程度提出意見討論，不
      能憑以遽認附件2試驗規格關於「試驗中」環溫60℃之測試
      ，其合格標準為須降溫至40℃。況且，於105年7月4日、5
      日就第1批通信機櫃1號機為「溫度循環」第1循環高溫中
      功能測試，於環溫60℃之3小時，高溫結束前15分鐘通信機
      櫃開啟致冷模組與假熱源，15分鐘後通信機櫃內溫度由50
      .5℃降至48.3℃；第3循環高溫中功能測試，於環溫60℃之3
      小時，高溫結束前30分鐘通信機櫃先開啟假熱源升溫至61
      ℃，結束前15分鐘通信機櫃開啟致冷模組與假熱源，15分
      鐘後通信機櫃內溫度由61℃降至53.5℃；環溫設定23℃，通
      信機櫃開啟致冷模組與假熱源，15分鐘後通信機櫃內溫度
      由23℃降至20℃，符合契約規範等情，有廠驗/履約督導紀
      錄表可稽（見原審卷1第507頁），足見被上訴人所稱附件
      2試驗規格⑶功能測試合格標準之試驗中之60℃測試，僅執
      行功能測試，於開啟致冷模組與假熱源，15分鐘後通信機
      櫃內溫度有下降即合於標準等語，應為可採。至證人陳冠
      瑋於本院雖結證稱：伊自103年12月至105年3月任職上訴
      人公司工程師，公司就伊和負責人王元昌2人，伊有參與
      系爭契約，但未看過契約全文，伊負責組裝機械部分，王
      元昌負責電信部分，伊沒有參與檢驗過程，伊不知道附件
      2試驗規格中溫度循環試驗前、中、後執行內容之意思，
      伊曾和王元昌去被上訴人處1次，是要討論檢驗標準，確
      認試驗規格及合約內容，但伊沒有參與討論，王元昌有將
      討論結果告訴伊，大概是跟溫度相關，依伊等原來理解的
      標準，是櫃體內的假熱源開到60℃就關掉，啟動致冷模組
      後15分鐘要降到20℃，但後來被上訴人要求假熱源要開到6
      0℃持續24小時，同時致冷模組也要啟動，讓溫度降到20℃
      ，也要持續24小時。伊負責製作機櫃，王元昌負責製作假
      熱源和致冷模組，伊離職時機櫃尚未完全做好，還沒開始
      測試等語（見本院卷第310至312頁），然證人陳冠瑋就測
      試標準係聽聞王元昌轉述，且其離職時通信機櫃尚未完成
      ，並未參與通信機櫃之測試，要難憑其證言為有利於上訴
      人之認定。
    4.承前所述，系爭契約附件2試驗⑶功能測試合格標準3.溫度
      循環其中「試驗中」之測試標準，並無依社會通常觀念，
      上訴人不能依債務本旨實現之情形，則上訴人主張系爭契
      約係以不能之給付為標的，應為無效，難認有據。本件既
      無民法第246條第1項本文規定之情形，上訴人主張被上訴
      人應依民法第247條規定賠償其因信系爭契約為有效所受
      之損害，洵無足取。
  ㈢上訴人依民法第179條規定請求被上訴人返還履約保證金，有
    無理由？
    上訴人主張系爭契約依民法第246條規定為無效，被上訴人
    依系爭契約受領其所交付之履約保證金乃無法律上之原因而
    受有利益，應返還此不當得利。惟依前述，系爭契約並無民
    法第246條規定無效之情形，被上訴人本於系爭契約受領履
    約保證金，非無法律上原因，上訴人主張被上訴人受領履約
    保證金為不當得利，要非可取。
五、綜上所述，上訴人依民法第247條第1項、第179條之規定，
    請求被上訴人給付280萬7500元，及自起訴狀繕本送達翌日
    起至清償日止，按年息5%計算之利息，洵非有據，不應准許
    。從而原審所為上訴人敗訴之判決，所持理由雖與本院不同
    ，惟結論並無二致，仍應予維持。上訴論旨指摘原判決不當
    ，求予廢棄改判，為無理由，應駁回其上訴。
六、本件事證已臻明確，兩造其餘之攻擊或防禦方法及所用之證
    據，經本院斟酌後，認為均不足以影響本判決之結果，爰不
    逐一論列，附此敘明。
七、據上論結，本件上訴應認為無理由。依民事訴訟法第449條
    第2項、第78條，判決如主文。
中　　華　　民　　國　 108　　年　　12　　月　　17　　日
                  民事第二十一庭
                          審判長法  官  翁昭蓉
                                法  官  羅惠雯
                                法  官  劉又菁
正本係照原本作成。
如不服本判決，應於收受送達後20日內向本院提出上訴書狀，其
未表明上訴理由者，應於提出上訴後20日內向本院補提理由書狀
（均須按他造當事人之人數附繕本）上訴時應提出委任律師或具
有律師資格之人之委任狀；委任有律師資格者，另應附具律師資
格證書及釋明委任人與受任人有民事訴訟法第466 條之1第1項但
書或第2項（詳附註）所定關係之釋明文書影本。如委任律師提
起上訴者，應一併繳納上訴審裁判費。
中　　華　　民　　國　 108　　年　　12　　月　　18　　日
                                書記官  林吟玲
附註：
民事訴訟法第466條之1（第1項、第2項）：
對於第二審判決上訴，上訴人應委任律師為訴訟代理人。但上訴
人或其法定代理人具有律師資格者，不在此限。
上訴人之配偶、三親等內之血親、二親等內之姻親，或上訴人為
法人、中央或地方機關時，其所屬專任人員具有律師資格並經法
院認為適當者，亦得為第三審訴訟代理人。